臺灣高雄地方法院民事判決　　　　　　　 96年度訴字第859號
原　　　告　第一商業銀行股份有限公司
法定代理人　庚○○
訴訟代理人　己○○
　　　　　　　　　　　　樓
　　　　　　辛○○
　　　　　　壬○○
被　　　告　戊○○
　　　　　　　　　　　　號
被　　　告　甲○○
兼前列2 人
共同訴訟代
理人　　　　丁○○
兼前列3 人
共同訴訟代
理人　　　　乙○○
　　　　　　　　　　　號
兼前列3 人
共同訴訟代
理人　　　　丙○○
上當事人間清償借款事件，本院民國96年5月21日言詞辯論終結
，判決如下：
    主  文
被告應連帶給付原告新臺幣壹佰伍拾伍萬玖仟柒佰陸拾玖元，及
自民國七十七年九月十八日起至清償日止，按年利率百分之七點
五計算之利息，暨自民國七十七年九月十八日起至清償日止，其
逾期在六個月以內者，按上開利率百分之十，逾期超過六個月者
，按上開利率百分之二十計算之違約金。
訴訟費用由被告連帶負擔。
本判決於原告以新臺幣伍拾貳萬元供擔保後得假執行。
    事  實及理  由
一、本件原告起訴為如下之主張，並聲明求為判決：(一)被告應連
    帶給付原告新臺幣（下同）1,559,769 元，及自民國77年9
    月18日起至清償日止，按年利率7 ％計算之利息，暨自民國
    77年9 月18日起至清償日止，其逾期在6 個月以內者，按上
    開利率10％，逾期超過6 個月者，按上開利率20％計算之違
    約金。
（一）訴外人蕭蔡月於民國77年5 月30日邀同被告等人之被繼承
      人德雄及訴外人蕭石為連帶保證人，向高雄縣梓官區漁
      會借款新臺幣（下同）2,100,000 元，約定利息為年利率
      7.5 ％，借款期間自77年5 月30日起至84年5 月30日止，
      清償方式為每6 個月付息1 次，本金部分則於到期如數清
      償；如借款人未依約定攤還本息時，除按上開利率付息外
      ，逾期清償在6 個月以內者，按上開利率10％，逾期超過
      6 個月者，按上開利率20％計算之違約金（以下簡稱為系
      爭借款）。然訴外人蕭蔡月自77年9 月17日起即未依約履
      行，迄今尚積欠本金1, 559,769元未清償。經高雄縣梓官
      區漁會向本院聲請對借款人蕭蔡月及連帶保證人即被告等
      人之被繼承人德雄，以及蕭石核發支付命令，然被告等
      人之被繼承人德雄部分，因無法送達而失效，其餘就借
      款人蕭蔡月及蕭石之部分均告確定。嗣經高雄縣梓官鄉漁
      會以上開對蕭蔡月及蕭石之確定支付命令為執行名義，向
      本院聲請強制執行，惟因蕭蔡月及蕭石均無財產可供執行
      ，而經本院核發債權憑證結案。
（二）而因被告等人之被繼承人即上開借款之連帶保證人德雄
      已於89年4 月8 日死亡，而被告等人均為德雄之繼承人
      ，且均未辦理拋棄繼承或限定繼承；而原告於90年9 月15
      日經財政部核准正式受讓高雄縣梓官區漁會信用部，原告
      亦於95年1 月再執上開由本院所核發之債權憑證向本院聲
      請執行，惟亦因蕭蔡月及蕭石仍無財產可供執行而告終結
      。
（三）被告等人之被繼承人德雄既為上開訴外人蕭蔡月借款之
      連帶保證人，依契約約定本即應對訴外人蕭蔡月之前揭借
      款負連帶清償之責，而今被繼承人德雄已經死亡，在被
      告等人未依法為拋棄繼承或限定繼承之情形下，自應就上
      開借款負連帶清償之責。為此，爰依消費借貸、連帶保證
      及繼承之法律關係，提起本訴，請求被告連帶給付上述未
      清償之借款。
二、被告則以：因依原告所述，訴外人蕭蔡月自77年9 月17日起
    即未依約對原告清償借款，雖原告對訴外人蕭蔡月早已取得
    確定之支付命令，並經聲請執行而換發債權憑證，惟上開支
    付命令及債權憑證對被告等人之被繼承人德雄並不生效力
    ，故原告等人對被告之請求權自己罹於時效而消滅；再者，
    被告等人雖未拋棄對被繼承人德雄之繼承權而應繼承債務
    ，惟並未繼承被繼承人德雄上開借款連帶保證人之地位，
    故縱原告依民法第747 條之規定，主張曾中斷時效，仍不及
    於非保證人之被告。又原告所提出之借款資料其上之簽名，
    亦無法證明確係被告等人之被繼承人德雄所親簽等語置辯
    。並聲明求為判決：原告之訴駁回。
三、本件兩造所不爭執之事實為：(一)被告等人為被繼承人德雄
    之全部繼承人；(二)被告等人均未拋棄對被繼承人德雄之繼
    承權，或依法為限定繼承。
四、則本件之爭點在於：(一)被告等人之被繼承人德雄是否確曾
    擔任訴外人蕭蔡月向原告前手即高雄縣梓官區漁會借款之連
    帶保證人？(二)原告之請求權有無罹於時效？(三)原告所請求之
    金額是否正確？
五、本院之判斷：
（一）就德雄是否確曾擔任訴外人蕭蔡月上開借款之連帶保證
      人部分：
      經查，此部分之事實，業據原告提出借據、本院85年度促
      字第18230 號支付命令及確定證明書各1 份為證。雖被告
      等人否認上開借據上簽名之真正，惟經比對原告所提出另
      1 份被告等人之被繼承人德雄向原告之前手即高雄縣梓
      官鄉漁會借款之借據（本院卷第50頁），其上之印鑑與本
      件系爭之借據上被繼承人溫德雄所留用之印鑑均相符，此
      亦為被告等人所不爭執（見本院47頁），又因上開由被告
      等人之被繼承人德雄向高雄縣梓官鄉漁會借款之部分，
      業經本院核發支付命令確定，有原告所提出之本院88年度
      執字第12421 號債權憑證在卷可證（本院卷第51頁），故
      堪認本件系爭借款借據上德雄之印鑑，應確為被告等人
      之被繼承人德雄所有無誤。雖被告等人就德雄簽名之
      部分有所爭執，而經本院比對本件系爭借款契約及前開由
      原告所另提出德雄之借款借據之結果，其上有關德雄
      之簽名，亦確有些微差異，然簽名之筆跡，往往會因運筆
      者之姿勢、運筆者當時之簽名習慣等不確定之因素，前後
      略有差異，自難要求簽名者有如機器般準確無誤就每次簽
      名均保持相同。本院認本件系爭借款之借據上所留存之印
      鑑，既確為被告等人之繼承人德雄所有，客觀上應足認
      德雄應確曾擔任本件系爭借款之連帶保證人無訛。
（二）原告對被告等人之請求權，是否罹於時效部分：
    (一)按向主債務人請求履行，及為其他中斷時效之行為，對於
      保證人亦生效力，民法第747 條定有明文。而上開規定，
      向主債務人請求履行及為其他中斷時效之行為，對於保證
      人亦生效力者，雖僅以債權人向主債務人所為請求、起訴
      或與起訴有同一效力之事項為限（參見最高法院68年台上
      字第1813號判例意旨），然因開始執行行為或聲請強制執
      行，依民法第129 條第2 項第5 款之規定，與起訴有同一
      效力，是以如債權人關於主債務，前已對主債務人聲請強
      制執行而中斷時效，依前揭民法第747 條之規定，此項時
      效之中斷，對於保證人自應亦有效力（最高法院72年度台
      上字第3773號判決意旨參照）。又連帶保證因亦為保證之
      一種，是主債務人與連帶保證人間之關係，仍應適用民法
      關於保證之規定。
    (二)經查，原告所主張系爭借款，已對主債務人即借款人蕭蔡
      月取得確定之支付命令，並曾聲請本院強制執行，然因無
      財產可供執行之結果，經本院於90年7 月29日換發90年度
      執字第25820 號債權憑證，其後原告再持上開債權憑證於
      95年間聲請強制執行亦無結果之事實，業據原告提出本院
      85年度促字第18230 號支付命令、確定證明書及90年度執
      字第25820 號債權憑證各1 份為證，應可信為真實。則原
      告既有對主債務人聲請強制執行，則揆諸上開論述，此中
      斷時效之效力，對連帶保證人自應生中斷時效之效力，是
      被告等人所辯稱本件原告之請求權已罹於時效云云，自無
      足採之處。
（三）就原告請求之金額是否正確部分：
      依原告所提出上揭可堪採信之本院90年度執字第25820 號
      債權憑證所載，當時原告所聲請執行之金額，為1,559,76
      9 元，及自77年9 月18日起至清償日止，按年息7.5 ％計
      算之利息，暨自77年9 月18日起至清償日止，其逾期在6
      個月以內者，按上開利率10％，逾期超過6 個月者，按上
      開利率20％計算之違約金，而執行受償之情形則為全未受
      償，上開金額之記載與本件原告起訴請求之金額相同，堪
      認本件原告所請求之金額應為正確。
六、因按稱消費借貸者，謂當事人一方移轉金錢或其他代替物之
    所有權於他方，而約定他方以種類、品質、數量相同之物返
    還之契約；借用人應於約定期限內，返還與借用物種類、品
    質、數量相同之物；另當事人得約定債務人不履行債務時，
    應支付違約金，民法第474 條、第478 條及第250 條第1 項
    分別定有明文。再按數人負同一債務，明示對於債權人各負
    全部給付之責任者，為連帶債務，民法第272 條第1 項已有
    明文，而所謂連帶保證債務，係指保證人與主債務人負同一
    債務，對於債權人各負全部給付之責任者而言（最高法院45
    年台上字第1426號判例參照）；而連帶債務人之債權人，得
    對於債務人中之一人或數人，或其全體，同時或先後請求全
    部或一部之給付，且連帶債務未全部履行前，全體債務人仍
    負連帶責任；又保證債務，除契約另有訂定外，包含主債務
    之利息、違約金、損害賠償及其他從屬於主債務之負擔，民
    法第273 條及第740 條亦著有明文在案。又一般保證債務並
    非專屬於保證人本身之債務，故縱保證人死亡，其繼承人仍
    得繼承其保證債務。本件被告等人既為被繼承人德雄之繼
    承人，復均未為拋棄繼承或限定繼承，而被繼承人德雄復
    為本件系爭借款之連帶保證人，又本件主債務人即蕭蔡月既
    自77年9 月18日起積欠原告1, 559,769元尚未清償，依前開
    說明，被告等人自應負連帶清償責任。從而，原告依消費借
    貸、連帶保證及繼承之法律關係，請求被告連帶給付如主文
    所示之本金、利息及違約金，即屬正當，應予准許。
七、本件原告陳明願供擔保，請准宣告假執行，經核於法並無不
    法，爰酌定相當之金額准許之。
據上論結，本件原告之訴為有理由，依民事訴訟法第385條第1項
前段、第85條第2項、第390條第2項，判決如主文。
中　　華　　民　　國　　96　　年　　6 　　月　　4 　　日
                  民事鳳山分庭法　官　李怡諄
正本係照原本作成。
如不服本判決，應於送達後20日內，向本院提出上訴狀並表明上
訴理由，如於本判決宣示後送達前提起上訴者，應於判決送達後
10日內補提上訴理由書（須附繕本）。
中　　華　　民　　國　　96　　年　　6 　　月　　4 　　日
                                書記官　林豐富
